高雄高等行政法院簡易判決
                         　           100年度簡字第19號
原　　　告  行政院衛生署中央健康保險局
代  表  人  戴桂英  局長
訴訟代理人　周家好
被      告  黃敏修
上列當事人間返還公法上不當得利事件，提起行政訴訟，本院判
決如下：
    主  文
被告應給付原告新臺幣50,672元及自民國100年4月11日起至清償
日止，按週年利率百分之五計算之利息。
訴訟費用由被告負擔。
    事實及理由
一、本件原告主張︰本件被告於民國98年10月12日經臺南市警察
    局第六分局鹽埕派出所受理登記為失蹤人口，且於99年7月2
    8日尚未尋獲，而由其配偶張雅慧代為向原告申請退保，是
    依全民健康保險施行細則第38條第1項第1款規定，原告同意
    被告追溯自98年10月9日退保。被告自98年10月9日起既非屬
    全民健康保險之保險對象，其於98年10月24日至99年3月22
    日，以全民健康保險保險對象身分至財團法人奇美醫院及治
    明眼科診所就醫，致原告代其給付醫療費用計新臺幣（下同
    ）50,672元，原告遂於99年10月12日以健保高字第09961017
    37號及第0996101727號函分別通知被告及其家屬限期繳還，
    惟上開欠費迄今未獲返還。被告於不得參加全民健康保險期
    間，與原告應無任何法律上之關係，被告卻持健保卡至全民
    健康保險特約醫事服務機構就醫，致原告在無法律上原因之
    下，代其負擔醫療費用。是以，被告依法自應返還原告代其
    給付之醫療費用等情。並聲明求為判決被告應給付原告50,6
    72元，及自起訴狀繕本送達被告之翌日起至清償日止，按週
    年利率百分之五計算之利息。被告則經本院合法通知，未提
    出書狀作任何聲明及答辯。
二、按「有下列情形之一者，非屬本保險保險對象，已參加者，
    應予退保：‧‧‧二、失蹤滿6個月者。」「本法第11條所
    稱失蹤，指經警察機關或入出國及移民主管機關受理登記為
    失蹤、行方不明或查尋人口。」「保險對象有下列情形之一
    者，得辦理停保，由投保單位填具停保申報表一份送交保險
    人，並於失蹤或出國期間暫停繳納保險費：一、失蹤未滿6
    個月者。」「保險對象於停保原因消失後，依下列規定辦理
    ：一、失蹤者於6個月內尋獲時，應註銷停保，並補繳保險
    費。逾6個月未尋獲者，應溯自停保之月起終止保險，辦理
    退保手續。」「保險對象依第11條規定應退保者，自應退保
    之日起，不予保險給付；已受領保險給付者，應返還保險人
    所支付之醫療費用；其所繳之保險費，不予退還。」行為時
    全民健康保險法第11條第2款、同法施行細則第35條第1項、
    第36條第1款、第38條第1項第1款及全民健康保險法第45條
    分別定有明文。
三、經查，本件原告所主張之前開事實，業據其提出臺南市警察
    局第六分局鹽埕派出所製作之受（處）理失蹤人口案件登記
    表、全民健康保險第6類保險對象退保（轉出）申請表、原
    告保險對象門診就醫紀錄明細表、原告99年10月12日健保高
    字第0996101737號、第0996101727號函及送達證書等影本附
    卷可稽。被告經本院通知如有意見應於起訴狀繕本送達翌日
    起10日內繕具答辯書表示意見，惟屆期被告並未提出任何書
    狀以供本院斟酌，亦有送達證書附卷可憑，是原告前揭主張
    ，洵堪採信。
四、次查，全民健康保險制定之目的，係為增進全體國民健康，
    以提供醫療保健服務，全民健康保險法第1條定有明文。又
    全民健康保險係屬於強制性保險，故該法具公法性質，因該
    法律關係所生之爭執即屬公法事件。本件被告於行方不明期
    間既不符合全民健康保險之保險資格，卻於98年10月24日至
    99年3月22日期間，以全民健康保險之保險對象身分，數度
    持健保卡至全民健康保險特約醫事服務機構之財團法人奇美
    醫院及治明眼科診所就醫，致原告代其支出全民健康保險醫
    療費用50,672元，被告即屬無法律上之原因而受有利益，致
    他人受損害，而構成公法上之不當得利，至屬明確。從而原
    告依公法上不當得利之法律關係，提起給付訴訟，請求被告
    返還原告所支出之全民健康保險醫療費用50,672元及法定遲
    延利息，依法洵無不合。
五、綜上所述，原告依據公法上不當得利之法律關係，請求被告
    返還原告所支出之全民健康保險醫療費用50,672元及自起訴
    狀繕本送達被告之翌日即100年4月11日起至清償日止，按週
    年利率百分之五計算之法定遲延利息，為有理由，應予准許
    。並不經言詞辯論為之。
六、據上論結，本件原告之訴為有理由，依行政訴訟法第233條
    第1項、第236條、第98條第1項前段，判決如主文。
中　　華　　民　　國　　100　 年　　4　　 月　　14　　日
              高雄高等行政法院第三庭
                                法官　李　協　明
以上正本係照原本作成。
如不服本判決，應於判決送達後20日內向本院提出上訴書狀，其
未表明上訴理由者，應於提起上訴後20日內向本院提出上訴理由
書（須按對造人數附繕本）；如於本判決宣示或公告後送達前提
起上訴者，應於判決送達後20日內補提上訴理由書（須附繕本）
。未表明上訴理由者，逕以裁定駁回。
中　　華　　民　　國　　100　 年　　4　　 月　　14　　日

　　　　　　　　　　　　　　　書記官  周  良  駿
附註:
行政訴訟法第235條（第1項、第2項）:
對於適用簡易程序之裁判提起上訴或抗告，須經最高行政法院之
許可。
前項許可，以訴訟事件所涉及之法律見解具有原則性者為限。